臺灣桃園地方法院刑事判決　　　　　　 93年度交易字第172號
公　訴　人　臺灣桃園地方法院檢察署檢察官
被　　　告　丙○○　男　37歲.
選任辯護人　江仁俊律師
上被告因殺人案件，經檢察官提起公訴（92年度偵字第14599 號
），本院判決如下：
    主  文
丙○○傷害人之身體因而致人於死，處有期徒刑伍年。
    事  實
一、丙○○於民國92年8 月14日因陪同女友甲○○與甲○○之女
    兒乙○○、兒子林晏陞（為甲○○與前夫林世煌所生）參加
    位於桃園縣大溪鎮新峰里16鄰254 之11號之聖母幼稚園舉辦
    之親子自強活動後，於同日17時30分許，丙○○本欲駕駛車
    牌號碼LD-3829 號自用小貨車（車主為中迪企業有限公司）
    ，搭載甲○○及乙○○、林晏陞，自聖母幼稚園共同返回甲○○位於桃園縣復興鄉之住處，然卻於聖母幼稚園之停車場
    內，適逢甲○○之前夫林世煌亦至該處要求兒女二人及甲○○與其同行返回其台北縣三重市之住處，林世煌並對甲○○
    揚言若不與其一同離開，將對丙○○不利等語；嗣甲○○雖
    應允由林世煌將兒女二人帶走，然卻拒絕與林世煌同行至台
    北，反表示要與丙○○一同離開；此舉即引起林世煌之怒意
    並萌生對丙○○攻擊之念，林世煌遂先帶同乙○○、林晏陞
    二人坐上其駕駛之車號GE-8193 號自小客車後，即將車自聖
    母幼稚園前巷子駛出（駛離東興宮方向）至台七線省道後左
    轉往大溪方向停妥，旋持車上之拐杖鎖二支下車至上開巷口
    ，待丙○○與甲○○二人駕駛上述自小貨車甫經過該路口時
    ，上前持前開拐杖鎖猛力敲打丙○○之自小貨車駕駛座左側
    擋風玻璃，丙○○則趕緊將車沿台七線省道右轉向復興鄉方
    向駛離，林世煌見擋風玻璃已破裂即罷手，並轉身欲返回駕
    駛其自小客車；丙○○此時因不甘前遭恐嚇及駕駛座車窗遭
    破壞，決心對林世煌報復，然客觀上能預見駕駛自小貨車等
    動力交通工具，以相當高速行駛直接撞擊他人身體，可能發
    生死亡之結果，然主觀上竟疏未注意，而單獨基於傷害之犯
    意，突將其自小貨車朝對向車道迴轉後，車頭朝大溪方向，
    向林世煌身後加速駛去並往林世煌身體撞去，林世煌忽聞汽
    車加油聲響，甫回頭其身體正面旋遭丙○○自小貨車之右前
    方撞擊，並造成該自小貨車右前方擋風玻璃碎裂，林世煌因
    車速過快，遂正面俯趴於丙○○之自小貨車右前方擋風玻璃
    上，丙○○未踩踏煞車，僅待車速下降，於大溪鎮新峰里16
    鄰水流東261 號附近始完全停止，林世煌才自車上跌下，而
    受有頭部受創腫脹、右眼瘀血、左腰外下側挫傷、右膝挫傷
    血腫（疑有骨折）、右小腿挫傷、顱內出血等傷害，此時原
    坐於林世煌車上之乙○○見狀即下車於林世煌旁大哭，甲○○、丙○○則依序下車，甲○○並將林世煌扶起，並由丙○○撥打電話請救護車到場急救，而住於該處附近之薛榮裕則
    報警處理，嗣丙○○即於有偵查權限之機關發覺其犯罪前，
    向依勤務指揮中心通報前來現場處理車禍事宜之警員戊○○
    承認駕車發生前揭事故，自首肇事而接受裁判，而林世煌經
    9 時35分許因頭部外傷合併嚴重腦挫傷、蛛網膜下腔出血合
    併多重器官衰竭而不治死亡。
二、案經丙○○自首暨林世煌之胞兄林世龍訴由桃園縣政府警察
    局大溪分局報請臺灣桃園地方法院檢察署檢察官相驗後偵查
    起訴。
    理  由
一、訊據被告丙○○固坦承於上揭時地伊與甲○○與被害人林世
    煌發生爭執，被害人持柺杖鎖擊碎被告所有上開自小貨車駕
    駛座旁檔風玻璃，嗣被告駕車迴轉後撞及被害人，致被害人
    受傷後不治死亡等情，惟矢口否認有何傷害致死之犯行，辯
    稱：當時伊車子從巷口出來原本是要去大溪，當時伊只看到
    被害人林世煌從馬路對面衝過來，伊只能向右閃避並且停下
    來，此時被害人就敲打伊車窗。伊迴轉後要繼續往大溪方向
    前進，當時伊與甲○○均一面清理身體及車上之玻璃碎片，
    並沒有注意到被害人，發生撞擊時伊根本沒有看到被害人，
    也沒有閃避或煞車，伊承認係因伊之過失撞到被害人，但並
    無傷害被害人或殺人之犯意云云。惟查：
  (一)被害人林世煌因被告駕車撞及後傷重不治死亡之事實，除據
    被告坦承如上外，尚有國軍804 總醫院被害人死亡通知單、
    國軍桃園總醫院診斷證明書、桃園縣警察局大溪分局處理相
    驗案件初步調查報告、臺灣桃園地方法院檢察署相驗屍體證
    明書、驗斷書、警繪現場圖、現場照片14幀等在卷可稽，應
    堪認定。
  (二)被告當時駕車高速撞擊被害人之情形，業據證人即被害人與
    甲○○之女兒乙○○於審理中證稱：「當時爸爸先帶我與弟
    弟林晏陞上車，我坐在右前座，弟弟坐在後面，爸爸開車帶
    我們停在聖母幼稚園的正對面後，有拿一個鐵的東西下車，
    並拿該鐵器去對面敲被告與媽媽的車子，被告就往復興的方
    向開，爸爸就拿著鐵器回來，被告的車原往復興的方向開，
    後來又開回來，速度很快，然後爸爸還沒有上車的時候，一
    回頭就突然正面被被告的車子撞到，爸爸就黏在被告之車子
    前面，等到那台車慢下來之後，爸爸才掉在路旁的車子旁邊
    。」等語明確（詳本院94年1 月26日審判筆錄第15至17頁）
    ，且其於偵訊中復證述：「我往左看到爸爸正要開車門，小
    邱阿伯（即被告）就開車過來撞到爸爸了。小邱阿伯的車本
    來是慢慢的，後來就有點快的撞到爸爸。小邱阿伯撞到爸爸
    之前，沒有很遠，但是他還沒開車過來時，我覺得他開的比
    較慢」等語綦詳（詳92年偵字第14599 號偵查卷第50-53 頁
    ），是證人乙○○於本院審理、偵訊時證述情節均互核一致
    ；證人即當時目擊之附近住戶丁○○亦於本院證述：92年8
    月14日下午5 時30分左右伊有看到一輛紅色廂型車（按即被
    告之自小貨車）撞到人，當時該紅色廂型車開車從巷子底出
    來，伊看到被害人拿拐杖鎖在那邊攻擊廂型車，該車就閃避
    ，之後該車就繼續行駛，突然該車又回來撞到被害人，駕駛
    的速度有多快伊未看到，不過有聽到聲音很大聲感覺很快等
    語（詳本院審判筆錄第21頁）；證人林晏陞復於本院證稱：
    當時父親被被告之車撞到情形很慘等語，於偵訊中復證稱：
    「我覺得小邱阿伯（即被告）開的很快。我有看到小邱阿伯
    從後面開過來，我是覺得小邱阿伯的車一直都很快。我有聽
    到車子開過來的聲音」（詳同上偵查卷第52頁）。是當時被
    告車行進時發出很大之聲音，除年幼之證人乙○○、林晏陞
    證述如此外，證人丁○○亦結證屬實，辯護人以證人乙○○
    、林晏陞二人年幼、沒有駕駛社會經驗，不能確實分辨駕駛
    之速度，認其證詞不可採，尚屬率斷；至辯護人以被告之車
    齡老舊，駕駛時聲音本就很大等語為被告置辯一節，然該辯
    詞並無實際事證足資證明，此其一，再者，證人乙○○於偵
    訊中即已說明當時被告在遠處還未撞上被害人時，速度仍甚
    緩慢，至撞擊前始發出很大聲音，速度加快等情明確，即證
    人對被告行車聲音聽聞有高低之分，辯護人此節所辯亦不足
    使對證人之判斷能力存疑。
  (三)且依證人乙○○所述：被告駕駛自小貨車經過被害人所駕之
    自小客車旁時撞擊被害人一節，被害人所駕自小客車停放處
    應為撞擊地點；而該處至被害人倒臥處約有10公尺，而從被
    害人倒臥處至被告撞擊後車停位置，則有17.1公尺之遠，且
    於事發現場並無發現任何煞車痕跡，有警繪現場圖及現場照
    片在卷可稽；此外，被害人遭車撞擊後，其撞擊力道之大，
    以致被告之自小貨車正面右前方擋風玻璃破碎，被害人之眼
    鏡甚且掉入該自小貨車車內儀表板右上方，亦有被告車輛照
    片存卷可憑；況若非撞擊力道強大，被害人應不致有頭部受
    創腫脹、右眼瘀血、左腰外下側挫傷、右膝挫傷血腫（疑有
    骨折）、右小腿挫傷及顱內出血等身體多處嚴重傷害以致因
    頭部外傷合併嚴重腦挫傷、蛛網膜下腔出血合併多重器官衰
    竭而死亡。以上各節，均足證明當時被告撞擊被害人之速度
    甚快，且並無踩踏煞車之事實無訛。
  (四)被告與證人甲○○雖供稱其等撞上被害人當時，正在清理因
    被害人敲破駕駛座旁車窗而散落之玻璃碎片，故完全未注意
    到被害人云云，然觀諸距事發時間最近、一般人之記憶最為
    鮮明時之警詢筆錄中，對於因清理玻璃而撞上被害人之情形
    ，二人卻隻字未提，而被告卻於警詢稱「見林世煌從右邊路
    旁衝出來手持柺杖鎖要對伊等攻擊，因閃避不及而以車子右
    前方撞上林世煌之正面部位」（詳同上偵查卷第5 至7 頁）
    ，證人甲○○之證述亦一致（詳同上偵查卷第9 至11頁），
    是被告、證人甲○○自偵查時起所為之「為清理玻璃而完全
    未看到被告而撞上」之說詞即與初於警詢之供稱顯有矛盾，
    被告並於本院審理質之此節時未能有合理之解釋（詳本院審
    判筆錄第24、25頁）。況被告所辯一邊清理玻璃、一邊行進
    一事亦不足採，蓋：「被告之擋風玻璃為安全玻璃（貼有隔
    熱紙），本件遭被害人敲碎時，有一點碎片噴出，但大部分
    之玻璃仍黏在上面」一節，業據證人甲○○證述明確（詳本
    院審判筆錄第8 頁），可知當時玻璃碎片應未大量飛散，殆
    無邊開車邊清除玻璃碎片之必要；且縱有玻璃碎片飛散在臉
    部、身上，致影響視線，一般人均會於停車時先行清理再行
    開車，而被告當時確係遭攻擊後，前行一段後迴轉加速撞上
    被害人，其中並無停頓，為證人乙○○、丁○○證述明確，
    業如上述；又，被告當時若一邊清理玻璃、一邊開車，依一
    般人亦注意自身駕駛安全之心理觀之，車速自當緩慢，而被
    告當時車速反而極快，亦未合理；末者，被告之車窗既甫遭
    被害人攻擊，被告與證人甲○○亦均知被害人係從對面車道
    過來，則被害人之車應停於對向往大溪方向車道，且證人甲○○與被告均陳稱渠等當時驚魂未定、非常害怕，於此情狀
    下，依常情，應當尋思迅速離開危險源，豈有迴轉朝危險方
    向行進之理？且既知甫為攻擊之被害人就在前方，孰有不謹
    慎注意、提高警覺之理？然被告卻辯稱完全未發現被害人，
    被告此等辯詞均有違常情，足見其係刻意以車衝撞被害人無
    訛。
  (五)而被告與證人甲○○雖一致供稱當時迴轉後要往大溪方向行
    進，係因證人甲○○開設早餐店，故需到大溪捕貨云云，惟
    查：當日證人乙○○、林晏陞於聖母幼稚園尚未為其父親即
    被害人接走時，均以為當時係要返回桃園縣復興鄉其母甲○○之住處，為證人乙○○、林晏陞二人證述明確（詳本院審
    判筆錄第16頁、19頁），故被告等稱要到大溪補貨一節，亦
    為事後為其故意衝撞被害人所尋之開脫之詞，甚為灼然；且
    依當地路況（見現場照片），被告若欲迴轉依被告於本院準
    備程序在92年度相字第1313號卷第22頁現場圖上所繪之迴轉
    路線（詳本院93年12月30日準備程序筆錄第3 頁），該路段
    路寬均甚一致，並有足夠路寬供被告於任一地點迴轉，並無
    必要前行一段後再迴轉，亦足證被告本欲再送甲○○返回復
    興鄉甲○○之住處，前行一段後，因不甘車窗被砸遂折返並
    加速衝撞被害人之事實。
  (六)又證人乙○○於本院審理時復證述：「當天撞到爸爸時候，
    因為我們（按：與林晏陞）都在哭，媽媽那時候在安慰我們
    的時候，是說當時只是想要嚇嚇爸爸而已」（詳本院審判筆
    錄第17頁），與其偵訊中證稱：「我問媽媽為何小邱阿伯（
    被告）要撞爸爸，媽媽說小邱阿伯只是要嚇嚇爸爸而已」（
    詳偵查卷第51頁）等情相符，是甲○○應係於當時得知被告
    係基於報復之意，欲教訓被害人而以車衝撞之意，始於事發
    當日告訴兒女被告僅想嚇嚇被害人而已，此亦足證被告確有
    傷害被害人之故意。且本件事故曾為公訴人送請台灣省桃園
    縣區車輛行車事故鑑定委員會鑑定，該鑑定委員會卻以：本
    案係於白天在道路上因故彼此毆鬥以車輛撞人肇事，究其事
    故性質並非意外，且駕駛是否有犯罪之故意不得而知，本案
    超出一般以意外之原則鑑定車禍，顯非鑑定機關及鑑定人以
    有特別知識經驗受選任囑託鑑定之能力範圍所能勝任等語，
    表示無法鑑定，有該委員會92年11月4 日府車鑑桃字第
    921558號函在卷可稽，是依上開鑑定委員會說明，益證本件
    顯非單純意外所致。
  (七)綜上各節，互核以參，被告當日車速極快，被害人係甫轉身
    正面遭被告之車輛撞上等情明確，被告所辯其毫未注意被害
    人，僅專心於清理玻璃仍持續行進以致撞上被害人等節，均
    有違常情，應係臨訟杜撰、卸責推諉之詞，證人甲○○所證
    述，亦悖離常理，顯屬迴護被告之詞，均不足採信，是被告
    應有傷害被害人之故意，事證明確，堪以認定。
  (八)至公訴人原起訴認被告涉犯過失致死罪嫌，後蒞庭檢察官於
    94年1 月26日本院審理時當庭變更起訴法條認被告涉犯刑法
    第271 條第1 項之殺人罪嫌，並認被告衝撞被害人係基於殺
    人之故意為之。惟按，犯罪事實應依證據認定之，無證據不
    得認定其犯罪事實，刑事訴訟法第154 條第2 項定有明文；
    又刑事訴訟法第161 條第1 項規定：檢察官就被告犯罪事實
    ，應負舉證責任，並指出證明之方法。經查：被告於衝撞死
    者後，並未駕車逃逸，反與甲○○一同下車關切被害人傷情
    ，並撥打電話請救護車前來送醫，有證人甲○○、乙○○、
    丁○○於本院證稱屬實，均足證其並無殺害被害人之犯意；
    且證人甲○○事後告知兒女被告僅係想嚇嚇被害人等語，益
    證被告當日僅想報復被害人，給被害人一點教訓而已，是被
    告應僅有使被害人受傷之故意；況被告僅因車窗遭砸、一時
    氣憤欲撞擊被害人報復，亦知被害人之前妻、兒女亦在旁目
    擊，依常情，應無可能有致被害人於死之動機；此外，亦查
    無其他積極證據足資證明被告有殺人之故意，自難遽認被告
    係犯殺人犯行，公訴意旨此部份所認尚有誤會。然被告於客
    觀上應能預見駕駛自小貨車，以相當高速行駛直接撞擊他人
    身體，可能發生死亡之結果，於主觀上竟未預見，而以傷害
    之故意撞擊被害人，致被害人事後發生死亡之加重結果，亦
    有因果關係，其傷害致人於死之犯行，事證明確，洵堪認定
    ，應予依法論科。
三、核被告丙○○所為，係犯刑法第277 條第2 項前段之傷害人
    之身體因而致人於死罪。蒞庭檢察官於審理時以言詞變更起
    訴法條認被告涉犯刑法第271 條第1 項之殺人罪嫌，尚有誤
    會，如前所述，惟其起訴基本社會事實同一，依刑事訴訟法
    第300 條規定，爰變更起訴法條。又丙○○於駕車衝撞被害
    人致傷後，於警員於接獲通報前往現場處理尚不知何人為犯
    罪人之際，向警員戊○○自承駕車肇事者，業據警員戊○○
    到庭結證明確，雖被告丙○○僅坦承有過失並未承認故意犯
    罪，惟其行為是否屬傷害、殺人等故意犯行，乃由法院依事
    實加以認定，並非憑行為人之承認與否予以確定，被告丙○○既於警員戊○○到場時自承其係上揭自小貨車之駕駛者，
    並坦承撞到被害人有過失，則其自承駕駛之行為已利於偵查
    ，參照司法院 (72) 廳刑一字第376 號函之研究意見，應認
    符合自首之要件，被告丙○○嗣並接受調查裁判，顯已合於
    刑法第62條前段規定自首之要件，故依該條規定減輕其刑。
    爰審酌被告丙○○於右揭時地僅因被害人林世煌與之發生口
    角及砸車糾紛，竟基於報復之意以車輛加速衝撞被害人，致
    被害人因之受有上述傷害，致生頭部外傷合併嚴重腦挫傷、
    蛛網膜下腔出血合併多重器官衰竭不治死亡之加重結果，致
    被害人及其家屬均受無法回復之損失，情節重大，然考量被
    告素行尚佳，係因一時失慮，致罹重典，犯後態度非劣等一
    切情狀，量處有期徒刑五年，以資儆懲。
據上論斷，應依刑事訴訟法第299 條第1 項前段、第300 條，刑
法第277 條第2 項前段、第62條前段，判決如主文。
本案經檢察官蔡孟利到庭執行職務。
中　　華　　民　　國　　94　　年　　2 　　月　　16　　日
                              臺灣桃園地方法院刑事第一庭
                                  審判長法官  曾淑華
                                        法官  朱美璘
                                        法官  楊晴翔
上正本證明與原本無異。
如不服本判決，應於判決送達後十日內向本院提出上訴狀（應附
繕本），上訴於臺灣高等法院。
                                      書記官  劉晨輝
中　　華　　民　　國　　94　　年　　2 　　月　　16　　日
附錄本案論罪科刑法條：
刑法第二百七十七條
傷害人之身體或健康者，處三年以下有期徒刑、拘役或一千元以
下罰金。
犯前項之罪因而致人於死者，處無期徒刑或七年以上有期徒刑；
致重傷者，處三年以上十年以下有期徒刑。
